臺灣高等法院高雄分院刑事判決　　　　99年度上重訴字第14號
上　訴　人　臺灣高雄地方法院檢察署檢察官
上　訴　人
即　被　告　洪福源
選任辯護人　王進勝律師
　　　　　　黃淑芬律師
上　訴　人
即　被　告　蔡奇育
指定辯護人　義務辯護人余景登律師
上　訴　人
即　被　告　倪永富
選任辯護人　歐陽志宏律師
上列上訴人因被告貪污治罪條例等案件，不服臺灣高雄地方法院
97年度重訴字第4 號中華民國99年6 月21日第一審判決（起訴案
號：臺灣高雄地方法院檢察署96年度偵字第28943 、28624 、33
040 、35624 號、97年度偵字第1272、1464號），提起上訴，本
院判決如下：
    主  文
原判決關於倪永富妨害投標罪部分及洪福源、蔡奇育妨害投標罪
、行使業務登載不實文書罪暨其定應執行刑部分均撤銷。
洪福源共同犯政府採購法第八十七條第五項前段之妨害投標罪，
處有期徒刑肆月，如易科罰金，以新台幣壹仟元折算壹日；減為
有期徒刑貳月，如易科罰金，以新台幣壹仟元折算壹日。又共同
犯行使業務登載不實文書罪，處有期徒刑參月，如易科罰金，以
新台幣壹仟元折算壹日；減為有期徒刑壹月又拾伍日，如易科罰
金，以新台幣壹仟元折算壹日。應執行有期刑參月，如易科罰金
，以新台幣壹仟元折算壹日。
蔡奇育共同犯政府採購法第八十七條第五項前段之妨害投標罪，
處有期徒刑肆月，如易科罰金，以新台幣壹仟元折算壹日；減為
有期徒刑貳月，如易科罰金，以新台幣壹仟元折算壹日。又共同
犯行使業務登載不實文書罪，處有期徒刑參月，如易科罰金，以
新台幣壹仟元折算壹日；減為有期徒刑壹月又拾伍日，如易科罰
金，以新台幣壹仟元折算壹日。應執行有期刑參月，如易科罰金
，以新台幣壹仟元折算壹日。
倪永富共同犯政府採購法第八十七條第五項後段之妨害投標罪，
處有期徒刑參月，如易科罰金，以新台幣壹仟元折算壹日；減為
有期徒刑壹月又拾伍日，如易科罰金，以新台幣壹仟元折算壹日
。
    事  實
一、緣改制前高雄縣六龜鄉於民國95年9 月4 日公告「荖濃溪寶
    來1 號橋至寶來2 號橋間河道疏浚工程併辦土石標售案委託
    規劃設計監造技術服務標」（下稱荖濃溪技術服務標）限制
    性招標。洪福源為標取荖濃溪技術服務標，遂與蔡奇育共同
    基於意圖影響採購結果而借用他人名義、證件之犯意聯絡，
    於95年9 月間，由洪福源指示蔡奇育向碧山工程顧問有限公
    司（下稱碧山公司）負責人倪永富借用碧山公司之名義及證
    件投標，倪永富明知此情，仍基於基於意圖影響採購結果而
    容許他人借用本人名義或證件參加投標之犯意，容許洪福源
    、蔡奇育借用碧山公司名義及證件參加投標。嗣於95年9 月
    27日，高雄縣六龜鄉公所評選由碧山公司得標，並於95年10
    月11日簽約。其後，荖濃溪技術服務標即由洪福源、蔡奇育
    實際負責執行，洪福源、蔡奇育為從事業務之人，2 人明知
    鄭有財、陳昭賢、侯騰順並未從事荖濃溪寶來1 號橋至寶來
    2 號橋間河道疏浚工程併辦土石標售案施工監造職務，竟共
    同基於業務上登載不實文書犯意，推由蔡奇育於95年11月間
    ，在業務上所製作之監造計畫書內監造組織虛偽記載鄭有財
    、陳昭賢、侯騰順為監造組人員，再交付高雄縣六龜鄉公所
    ，續於96年1 月5 日在業務上所製作碧山公司碧字第007 號
    函所附施工管理人員名單虛偽記載鄭有財、陳昭賢為荖濃溪
    寶來1 號橋至寶來2 號橋間河道疏浚工程併辦土石標售案施
    工管理人員，並發文予改制前高雄縣六龜鄉公所，足生損害
    於高雄縣六龜鄉公所監造工程之正確性。（即原審判決參、
    一荖濃溪監造標部分）
二、案經法務部調查局高雄縣調查站、法務部調查局南部地區機
    動工作組、高雄縣政府警察局六龜分局報告及由臺灣高雄地
    方法院檢察署檢察官自動檢舉偵查起訴暨移送併辦。
    理  由
一、上開事實，業據證人陳昭賢、侯騰順於偵查中結證稱並未從
    事荖濃溪寶來1 號橋至寶來2 號橋間河道疏浚工程併辦土石
    標售案施工監造職務等語明確（見偵查卷17第216 －218 頁
    ），證人鄭有財於偵查、原審審理中亦結證稱其受被告洪福
    源指示係至荖濃溪寶來1 號橋至寶來2 號橋間河道疏浚工程
    併辦土石標售案工程現場從事施工測量，並非從事監造測量
    ，監造測量係由施志祥負責等語（見偵查卷17第220 頁、原
    審卷3 第311 －312 頁），並有荖濃溪技術服務標限制性招
    標公告、更正公告、決標公告、荖濃溪技術服務標評選委員
    會審查會議紀錄、高雄縣六龜鄉公所勞務採購契約節本及碧
    山公司96年1 月5 日碧字第007 號函暨所附施工管理人員名
    單在卷可稽（見偵查卷17第324 －331 頁、偵查卷2 第66－
    70頁、偵查卷3 第256 －260 頁、卷外附件二第103 －104
    頁），復有監造計畫書扣案可佐（放卷外），又上訴人即被
    告（下稱被告）洪福源、蔡奇育、倪永富均坦承犯行在卷（
    見本院卷第139 、146 頁），核與上開證據相符，被告洪福
    源、蔡奇育、倪永富之自白即可信為真正。從而，被告洪福
    源、蔡奇育共同借牌投標、行使業務登載不實文書犯行及被
    告倪永富容許借牌投標犯行，均事證明確，堪以認定。
二、核被告洪福源、蔡奇育所為，均係犯政府採購法第87條第5
    項前段之借牌投標罪、刑法第216 條、第215 條之行使業務
    登載不實文書罪；被告倪永富所為，係犯政府採購法第87條
    第5 項後段之容許借牌投標罪。被告洪福源、蔡奇育就上開
    2 罪，彼此間均有犯意聯絡及行為分擔，應論以共同正犯。
    又被告洪福源、蔡奇育於業務上文書登載不實後持以行使，
    其業務登載不實文書之低度行為應為行使之高度行為所吸收
    ，故不另論。另被告洪福源、蔡奇育先後2 次行使業務登載
    不實文書犯行，係基於單一之犯意，於密切接近之時地實施
    ，侵害同一之法益，各行為之獨立性極為薄弱，依一般社會
    健全觀念，難以強行分開，在刑法評價上，以視為數個舉動
    之接續施行，合為包括之一行為予以評價，較為合理，應屬
    接續犯。被告洪福源、蔡奇育所犯上開2 罪間，犯意各別、
    行為互殊，應予分論併罰。起訴書所犯法條就被告洪福源、
    蔡奇育行使業務登載不實文書犯行部分固未記載，惟起訴書
    犯罪事實已敘及，法院自屬有權一併審理。
三、原審據以論處被告3 人罪刑，固非無見。惟查，被告3 人犯
    罪時間均在中華民國96年4 月24日以前，合於減刑條件，原
    審未適用中華民國96年罪犯減刑條例減刑，亦有未合。檢察
    官上訴意以被告3 人幫助他人圍標，致使他人盜採國家資源
    ，危害甚大，原判決量刑過輕，指摘原判決不當，然公訴人
    並未起訴被告3 人有幫助他人圍標之犯罪事實，即難以證明
    ，至被告3 人其後是否幫助他人盜採國家資源，此亦屬被告
    3 人另一犯罪行為，尚與本件犯行無關，自無從於本件併予
    審酌，檢察官之上訴乃無理由，被告3 人上訴意旨以原判決
    未適用減刑條例，指摘原判決不當，為有理由，仍應由本院
    將原判決關於被告倪永富妨害投標罪部分及被告洪福源、蔡
    奇育妨害投標罪、行使業務登載不實文書罪暨其定應執行刑
    部分均撤銷改判。爰審酌被告洪福源、蔡奇育借牌投標及被
    告倪永富容許借牌投標，均影響改制前高雄縣六龜鄉公所判
    斷廠商資格之正確性，且被告洪福源、蔡奇育於監造計畫書
    內監造組織虛偽記載陳昭賢、侯騰順為監造組人員及於碧山
    公司96年1 月5 日碧字第007 號函所附施工管理人員名單記
    載陳昭賢為施工管理人員，亦足使改制前高雄縣六龜鄉公所
    對執行業務人員技能認知產生錯誤判斷，惟被告3 人事後均
    坦承錯誤等一切情狀，分別量處如主文所示之刑，並諭知易
    科罰金之折算標準。又被告3 人犯罪時間均在中華民國96年
    4 月24日以前，合於減刑條件，應依中華民國96年罪犯減刑
    條例第2 條第1 項第3 款規定各減其宣告刑二分之一，並諭
    知易科罰金之折算標準。
據上論結，應依刑事訴訟法第369 條第1 項前段、第364 條、第
299 條第1 項前段，政府採購法第87條第5 項前段、後段、刑法
第11條前段、第28條、第216 條、第215 條、第41條第1 項、第
51條第5 款，刑法施行法第1 條之1 ，中華民國96年罪犯減刑條
例第2 條第1 項第3 款、第8 條第1 項，判決如主文。
本案經檢察官方娜蓉到庭執行職務。
中    華    民    國  100     年    10    月    20    日
                    刑事第八庭  審判長法  官  李炫德
                                      法  官  徐美麗
                                      法  官  郭玫利
以上正本證明與原本無異。
不得上訴。
中    華    民    國  100     年    10    月    20    日
                                      書記官  梁美姿
附錄本件判決論罪科刑法條
政府採購法第87條第5項：
意圖影響採購結果或獲取不當利益，而借用他人名義或證件投標
者，處 3 年以下有期徒刑，得併科新臺幣 1 百萬元以下罰金。
容許他人借用本人名義或證件參加投標者，亦同。
中華民國刑法第215條：
從事業務之人，明知為不實之事項，而登載於其業務上作成之文
書，足以生損害於公眾或他人者，處 3 年以下有期徒刑、拘役
或 5 百元以下罰金。